【裁判字號】    97,聲減,47
【裁判日期】    970221
【裁判案由】    聲請減刑
【裁判全文】
臺灣新竹地方法院刑事裁定              97年度聲減字第47號
聲  請  人  臺灣新竹地方法院檢察署檢察官
受  刑  人  甲○○
上列聲請人因受刑人數罪併罰有二裁判以上，聲請定其應執行之
刑（97年度執聲字第25號），本院裁定如下：
    主    文
甲○○所犯如附表編號一、二所列之罪，應執行有期徒刑玖月又
拾伍日，如易科罰金，以銀元佰元即新臺幣玖佰元折算壹日；
又所犯如附表編號三、四所列之罪，應執行有期徒刑年拾壹月
。
    理    由
一、聲請意旨略以：上列受刑人因犯竊盜等數罪，先後經判決確
    定如附表（聲請書附表誤載之處，業經本院更正，詳如本件
    附表所載），其中如附表編號1、2所列2罪及編號3、4所列2
    罪，均分別各合於定應執行刑規定，應依刑法第53條、第51
    條第5 款，定其應執行之刑，爰依刑事訴訟法第477條第1項
    聲請裁定等語。
二、按行為後法律有變更者，適用行為時之法律。但行為後之法
    律有利於行為人者，適用最有利於行為人之法律；刑法第 2
    條第1 項定有明文。本件受刑人行為後，民國94年2月2日修
    正公布之刑法，業於95年7月1日施行，上開刑法修正時，刑
    法第51條第5 款關於數罪併罰宣告多數有期徒刑之方法及同
    法第41條易科罰金之折算標準均有修正，茲比較修正前後適
    用如下：
(一)、刑法第51條第5 款原規定：「宣告多數有期徒刑者，於各刑
    中之最長期以上，各刑合併之刑期以下，定其刑期。但不得
    逾20年」。修正後刑法第51條第5 款改為：「宣告多數有期
    徒刑者，於各刑中之最長期以上，各刑合併之刑期以下，定
    其刑期。但不得逾30年」。比較新舊法之結果，以修正前刑
    法之規定對受刑人較為有利，應依刑法第2條第1項前段之規
    定，適用修正前刑法第51條第5 款之規定，定其應執行之刑
    。
(二)、刑法第41條原規定：「犯最重本刑為5 年以下有期徒刑以下
    之刑之罪，而受6 個月以下有期徒刑或拘役之宣告，因身體
    、教育、職業、家庭之關係或其他正當事由，執行顯有困難
    者，得以1 元以上3元以下折算1日，易科罰金。但確因不執
    行所宣告之刑，難收矯正之效，或難以維持法秩序者，不在
    此限。併合處罰之數罪，均有前項情形，其應執行之刑逾 6
    月者，亦同」。依修正前罰金罰鍰提高標準條例第2 條前段
    之規定，應就上開規定之數額提高為1百倍折算1日，則本件
    受刑人行為時之易科罰金折算標準，應以銀元300 元即新臺
    幣900元折算1日。修正後刑法第41條改為：「犯最重本刑為
    5年以下有期徒刑以下之刑之罪，而受6個月以下有期徒刑或
    拘役之宣告者，得以新臺幣1,000 元、2,000元或3,000元折
    算1 日，易科罰金。但確因不執行所宣告之刑，難收矯正之
    效，或難以維持法秩序者，不在此限。前項規定於數罪併罰
    ，其應執行之刑未逾6月者，亦適用之」。比較修法前後第1
    項易科罰金折算標準及第2 項數罪併罰應執行之刑是否限制
    在未逾6 月之情況，以修正前之規定，對受刑人有利。至該
    條第1 項就執行之限制，雖新法刪除了「因身體、教育、職
    業、家庭之關係或其他正當事由，執行顯有困難者」等規定
    ，惟自該條文修正理由可知，立法者傾向於將易科罰金範圍
    擴大，由法官單純從避免短期自由刑弊害方面去思考是否准
    許易科罰金，至於個案中如何執行易科罰金，檢察官仍可依
    該條項但書之規定，審酌受刑人是否具有「確因不執行所宣
    告之刑，難收矯正之效，或難以維持法秩序」等事由，而為
    准許或駁回受刑人易科罰金之聲請，對於受刑人並未較為有
    利，故經比較後，仍以舊法之規定，較有利於受刑人。綜上
    ，應依刑法第2條第1項前段，適用行為時即修正前刑法第41
    條之規定，定其易科罰金之折算標準。
三、次按犯罪在中華民國96年4 月24日以前者，除本條例另有規
    定外，依下列規定減刑：一、死刑減為無期徒刑。二、無期
    徒刑減為有期徒刑20年。三、有期徒刑、拘役或罰金，減其
    刑期或罰金額2 分之1 。假釋中之人犯，於本條例施行之日
    起，視為已依前項規定減其宣告刑，毋庸聲請裁定減刑。但
    經撤銷假釋者，仍應依本條例規定聲請裁定減刑，中華民國
    九十六年罪犯減刑條例第2 條第1 項、第2 項亦定有明文。
四、查受刑人甲○○於附表編號1、2、3 所列日期犯共同加重竊
    盜、共同連續竊盜、施用第一級毒品等罪，分別經判處如附
    表編號1、2、3所列之刑確定在案，因受刑人所犯上開3罪，
    犯罪時間均在96年4月24日以前，所犯分別為刑法第320條第
    1 項、第321條第1項第1款、第2款、毒品危害防制條例第10
    條第1項、第2項等罪，悉合於減刑條件，且受刑人現仍於假
    釋中等情，此有臺灣高等法院被告前案紀錄表乙份在卷可稽
    ，因受刑人尚係在假釋中之人犯，假釋未經撤銷，依中華民
    國九十六年罪犯減刑條例第2條第2項前段之規定，附表編號
    1、2、3所列3罪，於該條例施行之日起，均視為已依同條例
    第2條第1項規定減其宣告刑，毋庸聲請裁定減刑，視為減得
    之刑各如附表編號1、2、3 所列。是核聲請人分別就受刑人
    所犯如附表編號1、2所列視為減刑後之宣告刑，及就受刑人
    所犯如附表編號4所列不得減刑之罪，與附表編號3所列視為
    減刑後之宣告刑，聲請各定其應執行之刑，本院審核認聲請
    為正當，應分別定其應執行之刑。爰依刑事訴訟法第477 條
    第1 項，刑法第2條第1項前段、第53條，修正前刑法第51條
    第5款、第41條第1 項前段、第2項，修正前罰金罰鍰提高標
    準條例第2條，裁定如主文。
中    華    民    國    97    年    2    月     21    日
                  刑事第三庭  法  官  林惠君
以上正本證明與原本無異。
如不服本裁定，應於裁定送達後5日內向本院提出抗告狀。
中    華    民    國    97    年    2    月     21    日
                              書記官  蔣淑君


司法院資訊處製作；財團法人民間司法改革基金會備份。
